【裁判字號】    95,抗,10
【裁判日期】    950922
【裁判案由】    清償債務
【裁判全文】
福建高等法院金門分院民事裁定            95年度抗字第10號
抗  告  人  乙○○
相  對  人  甲○○
上列抗告人與相對人間因合會會金事件，對於中華民國95年6月
20日福建連江地方法院95年度簡字第2號裁定提起抗告，本院裁
定如下：
    主  文
抗告駁回。
抗告費用由抗告人負擔。
    理  由
一、按除別有規定外，確定之終局判決就經裁判之訴訟標的，有
    既判力；而原告之訴其訴訟標的為確定判決之效力所及者，
    法院應以裁定駁回，民事訴訟法第249條第1項第7款、第400
    條第1 項分別定有明文。又當事人所提起之新訴，如與前訴
    確定判決之內容相同，或正相反對，或可以代用者，即屬於
    法不合（最高法院70年台上字第3454號判決要旨參照）。
二、抗告意旨略以：抗告人（即原告）主張相對人（即被告）前
    於民國84年3 月10日、86年6 月20日參與抗告人擔任會首之
    合會（下分稱第一合會、第二合會），嗣因抗告人受債主逼
    債，該二合會不能繼續，抗告人於90年12月28日簽發金額新
    臺幣（下同）960,675 元之合會金欠據（下稱系爭合會金欠
    據）予相對人，相對人即於91年間依據系爭合會金欠據對抗
    告人提起訴訟，取得確定判決，並對抗告人薪資聲請強制執
    行在案。惟抗告人於95年1 月28日蒐集新事證，並重新計算
    ：(一)相對人就第一合會尚存有三名未得標會員，每名81萬
    元，共243 萬元、就第二合會亦尚存有三名未得標會員，每
    名41萬元，共123 萬元，該二合會總計有六名未得標會員，
    共366 萬元。(二)又相對人前與其他五名會員及抗告人擔任
    委員處理合會會款，相對人負責代為收取訴外人陳則浩等十
    一名已得標會員會款共339 萬元，並就第一合會向抗告人即
    會首收取會款分有12,222元、就第二合會向原告即會首收取
    會款分有9,090元，另於89年4月19日代抗告人向訴外人陳治
    總收取會款分有4,956元，另依系爭合會金欠據之960,675元
    在內，相對人共向抗告人收取之會款共計4,376,943 元。於
    將相對人收取之4,376,943元與該二會未得標會員之366萬元
    相抵後，相對人顯對抗告人溢領會款716,943 元，爰依合會
    之法律關係，請求被告給付716,943元等語。
三、經查，
（一）抗告人前於84年2月10日、86年6月20日擔任會首召集二次
      合會，嗣於88年間因第一合會糾紛，於同年9 月13日經連
      江縣北竿鄉調解委員會以該會88年民調字第004 號受理後
      ，抗告人與合會會員協議推由相對人及訴外人王詩平、王
      美鈿、王詩全、王碧瑛、李玉華共六人為委員，負責陪同
      抗告人向會員監收該二合會會款、排解糾紛，並由會首開
      立授權書交付該六人代抗告人收取會款，用以清償未得標
      會員應取回之會金，嗣於90年2月20日、同年6月20日該二
      合會先後結束，抗告人因未能完全清償會金，乃於90年12
      月28日簽立「立互助會會債償還協議書」，簽立欠據交予
      抗告人尚積欠會款之會員，其中抗告人並簽發系爭合會金
      欠據（金額960,675 元）交予相對人等情，為抗告人所自
      陳，並有抗告人提出之第一合會與第二合會之合會單、連
      江縣北竿鄉調解委員會通知單與調解書、抗告人簽立之互
      助會會債償還協議書各一紙在卷可稽。
（二）嗣相對人憑上揭金額960,675 元之合會金欠據，並扣減已
      代抗告人向訴外人陳治總收取抗告人對陳治總之7 萬元會
      款後，於91年10月7 日向福建金門地方法院聲請核發支付
      命令，請求抗告人給付尚積欠之合會會金890,675 元及利
      息，抗告人則以相對人已承受抗告人對訴外人王家順之39
      萬會款債權為由，提出異議，經該院分案審理後，認抗告
      人之抗辯並無理由，於92年4 月15日言詞辯論終結，並於
      同年月29日以91年度連訴字第20號判決，抗告人應給付相
      對人合會會金890,675元，及自90年6月20日起至清償日止
      ，按週年利率百分之5 計算之利息，於同年10月29日確定
      等情，業經原審依職權調閱福建金門地方法院91年度連訴
      字第20號卷宗查核無誤，並有該判決正本之列印資料附於
      原審卷可查。
（三）承上，本件抗告人召集之該二合會，係先後於90年2 月20
      日、同年6 月20日結束，而相對人擔任該二合會委員處理
      會款係在該二合會結束前；且抗告人於同年12月28日簽立
      交予相對人之系爭合會金欠據之緣由，係因抗告人擔任該
      二合會會首而基於合會之法律關係，就抗告人積欠相對人
      之合會金所簽立；益見抗告人與相對人間關於該系爭合會
      金之爭執（相對人能請求之金額，即抗告人應給付相對人
      之金額），業經福建金門地方法院以91年度連訴字第20號
      判決確定。
（四）抗告人提起本訴訟（95年度簡字第2 號），究其訴訟標的
      及爭執事項，仍是抗告人（原告）與相對人（被告）間關
      於前述二合會法律關係之會金爭執（即兩造本於該合會法
      律關係抗告人應給付相對人之會金為多少，相對人已受領
      多少會金之問題），而此一爭執，既經福建金門地方法院
      以91年度連訴字第20號判決確定，則抗告人所稱於95年1
      月28日「蒐集新事證」，並重新計算結果認為相對人顯對
      抗告人溢領會款716,943 元一情，是否有據，僅屬抗告人
      能否對原確定判決提再審之問題。
（五）揆以首揭規定，抗告人因該二合會法律關係究應給付相對
      人多少會金之爭執，顯已於該確定之終局判決中經裁判，
      而有既判力，自不得更行起訴。
四、綜上所述，抗告人本件起訴，既屬不得更行起訴事件，原審
    於95年6 月20日裁定駁回抗告人之訴，於法有據，抗告人仍
    執前詞，指摘原審裁定不當，其抗告為無理由，應予駁回。
五、據上論結，本件抗告為無理由，依民事訴訟法第495 條之1
    第1 項、第449 條第1 項、第95條、第78條，裁定如主文。
中    華    民    國    95    年    9    月    22    日
                  民事庭審判長法  官 蔡清遊
                              法  官 陳世宗
                              法  官 黃玉清
上開正本證明與原本無異。
不得再抗告。
中    華    民    國    95    年    9    月    22    日
                              書記官 黃月瞳


司法院資訊處製作；財團法人民間司法改革基金會備份。
